【裁判字號】    99,訴緝,53
【裁判日期】    990525
【裁判案由】    懲治走私條例
【裁判全文】
臺灣高雄地方法院刑事判決              99年度訴緝字第53號
公  訴  人  臺灣高雄地方法院檢察署檢察官
被      告  甲○○
上列被告因懲治走私條例案件，經檢察官提起公訴（96年度偵字
第34888 號），嗣因被告就被訴事實為有罪陳述，經本院告知簡
式審判程序意旨並聽取公訴人及被告之意見後，本院合議庭裁定
由受命法官獨任依簡式審判程序審理，判決如下：
    主  文
甲○○共同犯走私罪，處有期徒刑肆月。
    事  實
一、莊順得係擔任「豐洋一號」漁船（編號：CT6-0355號，船東
    為楊麗花）船長，高永基擔任該漁船輪機長，施萬來、李鏡
    波、鄭成為該漁船船員（莊順得、高永基、施萬來、李鏡波
    業經臺灣高等法院高雄分院以98年度上訴字第1812號判刑確
    定，鄭成部分由本院另行審結），甲○○則為該漁船廚師。
    渠等明知魚類、甲殼類、軟體類及其他水產無脊椎動物係屬
    海關進口稅則第3 章所列之物品，依行政院於民國92年10月
    23日公告「管制物品項目及數額」丙項第5 款之規定，一次
    私運海關進口稅則第1 章至第8 章所列之物品之一項或數項
    ，其總額由海關依緝獲時之完稅價格計算，超過新臺幣（下
    同）100,000 元或其總重量超過1,000 公斤者，為管制進口
    物品，竟基於私運管制物品進口逾公告數額之犯意聯絡，共
    同駕駛上開漁船，於96年10月15日下午4 時40分許，自高雄
    港第二港口中和安檢所報關出港後，於不詳時間，在北緯22
    度至23度、東經116 度至118 度間之南中國海海域，向不詳
    之大陸籍人士，購買已封箱完妥如附表所示之漁產品，並將
    之搬運裝載於上開漁船之船艙內私運進口，嗣於96年11月22
    日凌晨1 時10分許，共同運送如附表所示之漁產品自高雄港
    第二港口中和安檢所報關進港時，為行政院海岸巡防署（下
    稱海巡署）南部地區巡防局第五海岸巡防總隊人員實施監卸
    勤務而查獲，並扣得如附表所示私運之管制進口漁產品共計
    達106,655 公斤（扣除冰、水重量），始悉上情。
二、案經行政院海岸巡防署南部地區巡防局第五岸巡總隊移送臺
    灣高雄地方法院檢察署檢察官偵查起訴。
    理  由
一、本件被告甲○○所犯係死刑、無期徒刑、最輕本刑為3 年以
    上有期徒刑以外之罪，其於準備程序中就被訴事實為有罪之
    陳述，經法官告知簡式審判程序之旨，並聽取公訴人及被告
    之意見後，經本院合議庭裁定由受命法官獨任進行簡式審判
    程序，合先敘明。
二、訊據被告對上揭犯罪事實坦承不諱，核與證人即中和安檢所
    安檢士歐如屏、阮自清於本院審理時之證述相符（見本院97
    年度訴字卷第942 號卷一第115 頁背面至121 頁、187至190
    頁），並有漁船（貨）具領保管切結書、行政院海岸巡防署
    南部地區巡防局第五岸巡總隊扣押物品目錄表、小港區漁會
    臨海新村魚市場96年11月22日「豐洋一號」進貨表、「豐洋
    一號」機漁船（含船員）進出港檢查表、行政院農委會漁業
    執照各1 紙、現場蒐證照片66張、行政院農委會水產試驗所
    97年4 月16日農水試漁字第0972201845號、97年9 月12日農
    水試漁字第0972204585號函、98年3 月16日農水試漁字第09
    82201164號函、行政院海岸巡防署南部地區巡防局第五海岸
    巡防總隊97年4 月26日南五總字第09700012056 號函暨附件
    、國立高雄海洋科技大學97年10月30日海科大漁字第097001
    0915號函、行政院農業委員會漁業署97年12月8 日漁二字第
    0971225670號函、98年3 月27日漁二字第0981204546號函、
    98年10月9 日漁二字第0981247576號函暨檢附之申購漁業動
    力優惠用油補助、減免貨物稅、營業稅之相關資料各1 份在
    卷可稽（見警卷第31至34、40至75頁，本院97年度訴字第94
    2 號卷一第63、72、204 、65至66、83、91、207 至209 、
    386 至394 頁）；而魚類、甲殼類、軟體類及其他水產無脊
    椎動物係屬海關進口稅則第3 章所列之物品，且依行政院於
    92年10月23日公告「管制物品項目及數額」丙項第5 款之規
    定，一次私運海關進口稅則第1 章至第8 章所列之物品之一
    項或數項，其總額由海關依緝獲時之完稅價格計算，超過10
    0,000 元或其總重量超過1,000 公斤者，為管制進口物品，
    而本件為警查獲如附表所示之漁產品，依扣押物品目錄表所
    載，扣除冰、水重量總重為106,655 公斤，顯已逾1,000 公
    斤，自屬懲治走私條例所規範之管制進口物品甚明。綜上所
    述，足認被告之任意性自白與事實相符，得為認定犯罪之依
    據。從而，本件事證明確，被告上開犯行堪以認定，應依法
    論科。
三、論罪科刑：
  (一)按懲治走私條例第2 條第1 項所稱之「私運」，參諸該條文
    之規定意旨，自指未經許可，擅自將逾行政院公告數額之管
    制物品，自他國或大陸地區、公海等地，「私運」進入台灣
    地區之我國領海、領空（領土）而言，一經進入領海、領空
    ，其犯罪即屬完成；而該條規定處罰私運逾行政院公告數額
    之管制物品進出口之行為，其成罪與否乃在該運送之管制物
    品有無逾公告數額，如所運送進出口之物品已逾行政院公告
    之數額者，未報運時，固為本法所處罰之對象，即使已報運
    而有所不實，應仍有該條項之適用，不因其形式上有無報關
    進出口而異，最高法院91年台上字第64號判例意旨可資參照
    ，是所謂申報必為據實申報始得排除私運管制物品之處罰，
    如未據實申報，仍屬於私運管制物品之行為。查本件查獲如
    附表所示之漁產品，係被告及同案被告莊順得等人於公海上
    ，共同向不詳之大陸籍人士購買取得，卻於申報時偽稱該漁
    獲係自行捕撈載運返港，已如前述，其等既未據實申報，自
    屬私運管制物品之行為無訛。
  (二)核被告所為，係犯懲治走私條例第2 條第1 項之走私罪，被
    告與同案被告莊順得、施萬來、李鏡波、高永基及鄭成間就
    本件犯行，有犯意聯絡及行為分擔，均應論以共同正犯。爰
    審酌被告前因涉犯走私罪嫌遭受刑事追訴，竟仍為圖私利，
    與同案被告莊順得等人共同私運重達106,655 公斤（扣除冰
    、水重量）之漁產品進入臺灣地區，數量甚鉅，影響國內經
    濟交易市場與關稅機關對進口物品之課稅公平，對國家關貿
    利益與社會經濟秩序產生危害，且渠等私運之漁產品進口，
    來源不明，未經防疫檢測控制，恐肇生疫情影響國人健康，
    本應嚴懲，惟念及近年漁業資源衰竭，謀生不易，且被告於
    本院審理時終能坦承犯行，態度尚可，並考量被告係擔任「
    豐洋一號」廚師，受船長莊順得指揮罹犯本案，犯罪情節較
    輕微，及其犯罪之動機、目的、手段、生活狀況、智識程度
    、所生損害、係經通緝到案暨檢察官具體求處刑度等一切情
    狀，量處如主文所示之刑，以示懲儆。至如附表所示之漁產
    品，雖係被告與同案被告莊順得等人犯走私罪所得之物，惟
    該「豐洋一號」漁船船主為楊麗花一節，有卷附行政院農業
    委員會漁業執照及船筏基本資料各1 份在卷可憑（見警卷第
    37至38、40頁），則上開漁獲應屬船主楊麗花所有，檢察官
    復未舉證證明船主楊麗花與被告及同案被告莊順得等5 人有
    何共犯關係，則上開漁獲自不得宣告沒收，附此敘明。
據上論斷，應依刑事訴訟法第299 條第1 項前段、第273 條之1
第1 項、懲治走私條例第2 條第1 項、第11條前段，刑法第28條
，判決如主文。
本案經檢察官王清海到庭執行職務。
中    華    民    國    99    年    5     月    25    日
                      刑事第十八庭    法  官  周佳佩
以上正本證明與原本無異。
如不服本判決應於收受送達後10日內向本院提出上訴書狀，並應
敘述具體理由；如未敘述上訴理由者，應於上訴期間屆滿後20日
內向本院補提理由書（均須按他造當事人之人數附繕本）「切勿
逕送上級法院」。
中    華    民    國    99    年    5     月    25    日
                                      書記官  王立山
附錄本案論罪科刑法條：
懲治走私條例第2 條第1 項
私運管制物品進口、出口逾公告數額者，處7 年以下有期徒刑，
得併科新臺幣3 百萬元以下罰金。
附表：
  ┌──┬─────┬───────┬───────┐
  │編號│   品名   │含冰、水重量  │扣冰、水重量  │
  │    │          │（單位：公斤）│（單位：公斤）│
  ├──┼─────┼───────┼───────┤
  │1   │小卷      │49,630        │39,704        │
  ├──┼─────┼───────┼───────┤
  │2   │四破      │21,465        │19,319        │
  ├──┼─────┼───────┼───────┤
  │3   │透抽      │13,085        │10,468        │
  ├──┼─────┼───────┼───────┤
  │4   │花枝      │35,270        │24,689        │
  ├──┼─────┼───────┼───────┤
  │5   │白鯧      │8,110         │7,299         │
  ├──┼─────┼───────┼───────┤
  │6   │軟絲      │6,470         │5,176         │
  ├──┼─────┼───────┼───────┤
  │    │總重      │134,030       │106,655       │
  └──┴─────┴───────┴───────┘

司法院資訊處製作；財團法人民間司法改革基金會備份。
